臺灣高等法院刑事附帶民事訴訟判決　93年度重附民上字第51號
上訴人　　　威碼科技股份有限公司
法定代理人　丁○○
訴訟代理人　乙○○
訴訟代理人　蕭富山律師
被上訴人　　甲○○
被上訴人　　丙○○
上列上訴人因被上訴人背信案件，不服臺灣新竹地方法院93年11
月19日第一審刑事附帶民事訴訟判決（92年度附民字第62號），
提起上訴，本院判決如下：
    主  文
上訴駁回。
    事  實
甲、上訴人方面：
一、聲明：
    (一)原判決廢棄。
    (二)被上訴人等應連帶賠償上訴人美金468萬5316點6元整及新
      台幣1千萬元整，及自民國89年11月6日起至清償日止，按
      年息百分之5計算之利息。
    (三)被上訴人甲○○應再給付上訴人美金15萬1890點48元，及
      自民國88年4月1日起至清償日止，按年息百分之5計算之
      利息。
    (四)被上訴人丙○○應再給付上訴人美金98萬9380點42元，及
      自民國90年6月28日起至清償日止，按年息百分之5計算之
      利息。
    (五)上訴人願供擔保，請准宣告假執行。
二、事實上陳述略稱：
（一）被上訴人即被告甲○○前為設於新竹市科學工業園區○○
      ○路2號4樓之上訴人即原告威碼科技股份有限公司（下稱
      威碼公司，前身為長谷國際科技股份有限公司）行銷中心
      協理，負責處理承接訂單、安排出貨、催收貨款等行銷事
      宜，被上訴人即被告丙○○為告訴人公司總經理，為被告
      甲○○之直接監督長官。
（二）緣原告公司之銷貨程序為：業務人員接到新客戶之訂單，
      需先填具客戶基本資料，倘客戶非以現金交易，業務承辦
      人員另需填載客戶授信額度申請表，使主管人員核定交易
      額度。又業務人員於客戶詢價時，首須由承辦人員依原告
      公司規定之交易條件開立報價表傳真給客戶，倘客戶接受
      此報價，則在報價表右下角簽名傳真回覆，交易即屬完成
      ，業務人員再交由業務助理於原告公司電腦IE系統中建立
      並列印「內部訂單」及「出貨申請單」，再安排出貨程序
      ，故於一般銷貨程序，原告公司必定存有報價表、內部訂
      單及出貨申請單，作為內部控管及勾稽。惟原告公司為求
      出貨快速，以因應歐洲客戶之需要，會先將貨物運往設於
      歐洲荷蘭鹿特丹「TOP GROUP INTERNATIONAL B.V.」之倉
      儲公司（嗣更名為OCEANLINK INTERNATIONAL TRANSPORTA
      TION B.V.，以下簡稱「歐倉」），當歐洲客戶詢價時，
      由業務人員開立報價表予客戶確認即完成手續，承辦人員
      雖無需事先辦理「內部訂單」及「出貨申請單」，但須開
      立發票（INVOICE），載明貨物運往處及帳單付款人，傳
      真給歐倉放貨，嗣業務人員仍須補行「內部訂單」及「出
      貨申請單」之程序，並將發票影本交給財務部門建檔追查
      出貨情形及催收貨款，倘業務承辦人員未依上開程序辦理
      ，因歐倉非屬原告公司內部單位，不知有客戶基本資料、
      客戶授信額度申請表及報價表之控管，仍有可能依承辦人
      員傳真之發票指示，將貨物交予歐洲客戶。此為被告甲○
      ○、丙○○所知悉，亦為原告公司聘僱被告2人期間，委
      請被告2人應依原告公司出貨流程，為原告公司處理歐洲
      貨物出貨之事務，而不得違背其任務。
（三）詎被告甲○○深諳前述作業程序隱含有控管與稽核上之漏
      洞，而與被告丙○○共謀，自89年11月6日起，由被告甲
      ○○在位於台北市○○路45號6樓之台北行銷中心辦公室
      ，以驗貨為由，擅自製作如附件所示之發票傳真給歐倉，
      並利用不知情之「ASTIEUROPE B.V.」（下稱「ASTI」公
      司）負責人袁秀蓉，轉開發票予「MOKA EUROPE B.V. 」
      （下稱MOKA公司），使MOKA公司得以直接向歐倉提領貨物
      ，出貨後，亦未將發票影本交給財務部門勾稽控管，藉此
      擅自出貨價值總計美金468萬5316點6元之貨物（以下簡稱
      系爭貨物）。嗣被告甲○○於90年7月14日離職後，原告
      公司清點歐倉存貨時發現短缺，經洽詢歐倉，歐倉始寄來
      由被告甲○○親筆簽名或指示其下屬業務助理簽名發票，
      指使原告公司存放在歐倉之貨物遭提領；而被告丙○○明
      知上情，竟未經原告公司同意，違背原告公司委任其為總
      經理處理事務之目的，竟擅自於90年6月28日致函予MOKA
      公司，略謂「在我們的盤存及財務問題獲得控制前，我們
      請MOKA延遲給付以後之貨款」，使得MOKA公司得藉以抗辯
      提領前開貨物付款之請求，致原告公司受有無法追償該貨
      款之損害。
（四）再以往MOKA公司之退、換貨程序皆由MOKA公司先向原告公
      司提起書面之退換貨申請，待原告公司查證該批貨物確為
      瑕疵品而應予退貨時，原告公司即製作銷貨退回單給MOKA
      公司，並副知歐倉，俾MOKA公司將瑕疵品退回歐倉並領取
      新品。詎被告甲○○又違背原告公司委任其處理事務之目
      的，隱瞞原告公司，於89年4月1日與MOKA公司簽訂退換貨
      服務中心合約書，授權MOKA公司成為歐洲之退換貨服務中
      心，對全歐洲客戶提供維修、換貨及退貨之服務，嗣MOKA
      公司亦履行退換貨義務，因原告公司並未補足貨物，致MO
      KA公司需以自己之貨物為客戶退換或賠償客戶總計美金15
      萬1890點48元，並依合約主張業已履行退換貨義務，要求
      原告公司清償，被告2人上開共謀違反原告公司之規定，
      而擅自放貨之背信行為，致原告公司受有貨款難以追償之
      重大損害而嚴重損及原告公司之利益。爰依民法第184條
      、第185條第1項前段、第544條及第216條第1項規定，求
      為判決如聲明第(二)、(三)、(四)項所示。
（五）原法院以被上訴人即被告刑事附帶民事訴訟，其刑事訴訟
      部分業經判決無罪在案，故駁回上訴人即原告所提之本件
      請求；但查原告對被告刑事無罪部分，業經聲請檢察官為
      上訴，故提起上訴。
三、證據：援用刑事訴訟之證據。
乙、被上訴人即被告方面：
    被上訴人未提出書狀，亦未作何陳述，惟依其在刑事訴訟之
    陳述，不承認有何侵權行為。
    理  由
一、按刑事訴訟諭知無罪、免訴或不受理之判決者，應以判決駁
    回原告之訴，刑事訴訟法第503條第1項前段定有明文。
二、本件被上訴人甲○○、丙○○被訴背信案件於原審審理時，
    上訴人亦對被上訴人提起附帶民事訴訟，原審以該刑事案件
    業經原審法院以92年度易字第463號判決甲○○、丙○○無
    罪，而依上開規定駁回上訴人所提起之附帶民事訴訟及假執
    行之聲請，經核並無不合。嗣檢察官不服刑事判決提起上訴
    ，上訴人亦對附帶民事訴訟判決提起上訴，而上開刑事判決
    既復經本院以93年度上易字第2111號判決駁回上訴在案，則
    上訴人對於附帶民事訴訟判決之上訴，即仍屬無理由，亦應
    予以駁回。
據上論斷，應依刑事訴訟法第490條、第368條，判決如主文。
中　　華　　民　　國　　96　　年　　11　　月　　20　　日
　　　　　　　　　刑事第十六庭  審判長法　官  葉騰瑞
　　　　　　　　　　　　　　　　　    法　官  莊明彰
　　　　　　　 　 　　　　　　　　　　法　官  王炳梁
以上正本證明與原本無異。
不得上訴。
                                      書記官  廖逸柔
中　　華　　民　　國　　96　　年　　11　　月　　20　　日
